【裁判字號】    99,易,517
【裁判日期】    990430
【裁判案由】    詐欺
【裁判全文】
臺灣高雄地方法院刑事判決               99年度易字第517號
公  訴  人  臺灣高雄地方法院檢察署檢察官
被      告  丙○○
上列被告因詐欺案件，經檢察官提起公訴（98年度偵字第36177
號），嗣本院訊問被告後，因被告就其被訴犯罪事實為有罪之陳
述，經詢問被告及檢察官之意見後，合議庭裁定由受命法官依簡
式審判程序獨任審理，並判決如下：
    主  文
丙○○幫助犯詐欺取財罪，處拘役伍拾日，如易科罰金，以新臺
幣壹仟元折算壹日。緩刑貳年。
    事  實
一、丙○○明知社會上詐騙案件層出不窮，並可預見將自己之銀
    行帳戶存摺、印章、提款卡及密碼提供他人使用，恐遭利用
    作為人頭帳戶，作為詐欺集團匯款之用，仍基於幫助他人詐
    欺取財之未必故意，於民國98年8月4日某時許，在高雄市苓
    雅區○○○路大統百貨公司前，將其向華南商業銀行佳冬分
    行申請之帳號：000000000000號帳戶存摺、提款卡及密碼，
    交予不詳之詐欺集團成員供存提詐欺所得款項使用。嗣該詐
    欺集團成員共同意圖為自己不法之所有，於98年8月5日上午
    10時許，假冒內政部警政署員警，撥打電話予甲○○，謊稱
    ：因涉及洗錢案件，為釐清案情，須將帳戶內存款匯至指定
    帳戶云云，致甲○○陷於錯誤，於同日12時23分許，至新竹
    市○○路118 號華南銀行，以臨櫃轉帳方式，匯款新臺幣（
    下同）11萬1 千元（起訴書誤載為11萬元）至丙○○上開帳
    戶內。嗣甲○○察覺有異，始知受騙，報警循線查獲上情。
二、案經屏東縣政府警察局枋寮分局報告臺灣屏東地方法院檢察
    署呈請臺灣高等法院檢察署核轉臺灣高雄地方法院檢察署檢
    察官偵查起訴。
    理  由
一、本件被告丙○○所犯係死刑、無期徒刑、最輕本刑為3 年以
    上有期徒刑以外之罪，其於準備程序中就被訴事實為有罪之
    陳述，經法官告知簡式審判程序之旨，並聽取公訴人及被告
    之意見後，本院認為適宜由受命法官獨任進行簡式審判程序
    ，依刑事訴訟法第273 條之1 第1 項規定，裁定由受命法官
    獨任進行審判程序。又簡式審判程序之證據調查，依刑事訴
    訟法第273 條之2 規定，不受同法第159 條第1 項審判外陳
    述排除之限制，再被告對於卷內之各項證據亦均同意有證據
    能力（本院易卷第18-19 頁），故卷內所列之各項證據，自
    得作為證據，先予敘明。
二、上開犯罪事實，業據被告於本院審理時坦承不諱（見本院易
    字卷第13頁），核與證人即被害人甲○○於警詢時證述之情
    節相符（見警卷第1-2 頁），並有活期性存款憑條（收據）
    、上開銀行帳戶原始開戶資料、印鑑卡、存款往來明細表、
    受理刑事案件報案三聯單、和信電訊公司通聯紀錄各1 份，
    及自由時報廣告1 紙存卷可稽（見警卷第3-10頁、18-19 頁
    偵卷第10-13 頁）。故堪認被告上開任意性自白，確與事實
    相符。從而，本件事證明確，被告犯行洵堪認定，應予依法
    論科。
三、按刑法上之幫助犯，係對於犯罪與正犯有共同之認識，而以
    幫助之意思，對於正犯資以助力，而未參與實施犯罪之行為
    者而言。是以，如未參與實施犯罪構成要件之行為，且係出
    於幫助之意思提供助力，即屬幫助犯，而非共同正犯。本件
    被告提供其上開銀行帳戶之存摺、提款卡、密碼予詐欺集團
    使用，使詐欺集團得基於詐欺取財之犯意，向甲○○詐取財
    物，此外復無證據證明被告有參與該詐欺取財犯行之構成要
    件行為，揆諸前揭說明，自應論以幫助犯。是核被告丙○○
    所為，係對於詐欺集團成員遂行詐欺取財犯行資以助力，係
    犯刑法第30條第1 項前段、第339 條第1 項之幫助詐欺取財
    罪，爰依刑法第30條第2 項之規定，按正犯之刑減輕之。爰
    審酌被告因一時未能深思熟慮，提供帳戶供他人從事詐財犯
    行，助長詐欺犯罪之氣焰，並危害財產交易安全及擾亂金融
    秩序，所為自應非難，惟被告於本院審理時坦承犯行，並表
    悔意，且已與被害人甲○○達成和解，賠償被害人新台幣5
    萬元，對被害人不無彌補，有和解筆錄1 份在卷可按，堪認
    犯後態度良好等一切情狀，量處如主文所示之刑，並諭知易
    科罰金之折算標準。此外，被告未曾受有期徒刑以上刑之宣
    告，有臺灣高等法院被告前案紀錄表在卷可參，其因一時未
    能深思而觸犯刑章，今已坦承犯行，深具悔意，被告經此偵
    審程序及刑之宣告後，應當知所警惕，信無再犯之虞，被害
    人復表示不再追究，並願原諒被告，對於緩刑之宣告表示無
    意見等語，有審理筆錄在卷可參，本院因認所宣告之刑以暫
    不執行為適當，爰依刑法第74條第1 項第1 款之規定併予宣
    告緩刑2 年，以啟自新，併此敘明。
據上論斷，應依刑事訴訟法第273 條之1 第1 項、第299 條第1
項前段，刑法第339 條第1 項、第30條、第41條第1 項前段、第
74條第1 項第1 款，刑法施行法第1 條之1 ，判決如主文。
本案經檢察官檢察官乙○○到庭執行職務。
中    華    民    國    99    年    4    月    30    日
                  刑事第四庭   法  官  張  震
以上正本證明與原本無異。
如不服本判決應於收受判決後10日內向本院提出上訴書狀，並應
敘述具體理由。其未敘述上訴理由者，應於上訴期間屆滿後20日
內向本院補提理由書(均須按他造當事人之人數附繕本)「切勿逕
送上級法院」。
中    華    民    國    99    年    5     月    4     日
                               書記官  鄒秀珍
附錄論罪科刑法條
中華民國刑法第339條
意圖為自己或第三人不法之所有，以詐術使人將本人或第三人之
物交付者，處5 年以下有期徒刑、拘役或科或併科1 千元以下罰
金。
以前項方法得財產上不法之利益或使第三人得之者，亦同。
前二項之未遂犯罰之。

司法院資訊處製作；財團法人民間司法改革基金會備份。
